臺灣高等法院交通事件裁定　　　　　　 93年度交抗字第937號
抗　告　人　甲○○
　　　　　　　　　　二樓
上列抗告人因違反道路交通管理處罰條例案件，不服臺灣臺北地
方法院，中華民國93年11月19日所為裁定（93年度交聲字第319
號），提起抗告，本院裁定如下：
    主  文
抗告駁回。
    理  由
一、本件抗告人甲○○為台北市政府警察局交通警察大隊舉發，
    於民國（下同）九十二年九月二十九日上午七時五十分許，
    在台北市○○路與敦化南路口闖紅燈，及因違反道路交通安
    全規則肇事致人受傷（致蔡君穎受有左股骨粉碎性開放性骨
    折、左遠端橈骨骨折、右腓骨進端骨折等傷害），經台北市
    交通事件裁決所依道路交通管理處罰條例第五十三條、第六
    十一條第三項、第六十三條第一項第三款，裁處罰鍰新台幣
    二千七百元，吊扣駕駛執照三個月，並記違規點數三點。
二、原裁定略以：(1)抗告人甲○○於九十二年九月二十九日七時
    五十分許，駕駛Ｌ四—七七○九號自用小客貨車，沿台北市
    ○○路高架道路由基隆路四段往三段即由西往東方向行駛，
    行經基隆路三段與敦化南路二段之交岔路口時，由基隆路高
    架道路往敦化南路出口匝道之調撥車道下高架道路欲改沿敦
    化南路二段由南往北方向繼續行駛，當其行至基隆路高架道
    路往敦化南路二段方向之出口匝道與基隆路三段平面道路，
    駛至交岔路口時，應遵守燈光號誌之指示；車輛面對圓形紅
    燈時禁止通行，不得超越停止線或進入路口，而當時並無不
    能注意之情形，抗告人竟疏未注意，貿然闖越紅燈驅車駛入
    交岔路口，適有蔡君穎騎乘ＥＥＫ—四一三號輕機車及鄧冠
    儀騎乘ＦＰ五－三八九號重機車，沿基隆路三段平面道路由
    該路段二段往三段即由東往西方向直行至前開交岔路口，本
    在該處機車停等區內停等紅燈，待綠燈亮起時，即依在該處
    擔任交通勤務之台北市政府警察局大安分局警備隊警員楊允
    斌與燈光號誌之指示前進，突見甲○○所駕駛前揭自用小客
    貨車闖越紅燈衝出而閃避不及，蔡君穎、鄧冠儀所騎乘機車
    先後與甲○○所駕駛車輛之前車頭處發生碰撞，致渠等均人
    車倒地，蔡君穎受有左股骨粉碎性開放性骨折、左遠端橈骨
    骨折、右腓骨進端骨折等傷害。經臺北市政府警察局大安分
    局交通分隊警員黃文宏前往現場處理、繪製現場圖並分別詢
    問抗告人及蔡君穎、鄧冠儀及目擊車禍發生之證人楊允斌製
    作談話紀錄表，嗣由臺北市政府警察局交通大隊以抗告人有
    違反前揭道路交通管理處罰條例第五十三條、第六十一條第
    三項之行為舉發，抗告人於舉發通知單上所載應到案日期前
    向原處分機關提出申訴，原處分機關乃函請舉發機關調查仍
    認為違規事實明確，而依前揭規定及違反道路交通管理事件
    統一裁罰標準表，予以裁罰。(2)抗告人於前述時間駕駛汽車
    在前述地點，由於未注意車前狀況，並隨時採取必要之安全
    措施，因而與蔡君穎、鄧冠儀所騎乘之機車發生擦撞肇事，
    致蔡君穎受傷之違規事實，業據蔡君穎、鄧冠儀在警詢時證
    述翔實，核與適於該地執勤而目擊車禍發生之證人楊允斌於
    交通事故談話紀錄表證述等情相符。復有臺北市政府警察局
    大安分局交通分隊製作之道路交通事故現場圖、交通事故分
    析研判表、道路交通事故補充資料表各一份、交通事故談話
    紀錄表四紙附卷可稽。另審酌抗告人於警詢、檢察官偵訊時
    及本院審理時均自承當時蔡君穎見其所駕駛之右開車輛因閃
    避不及而撞及等情，足徵抗告人確駕駛右開車輛與蔡君穎所
    騎乘機車發生車禍，致蔡君穎受有傷害等情無訛。(3)按駕駛
    人駕駛汽車，應遵守道路交通標誌、標線、號誌之指示；又
    汽車行駛至交岔路口，其行進、轉彎，應遵守燈光號誌之指
    示，車輛面對圓形紅燈表示禁止通行，不得超越停止線或進
    入路口；道路交通安全規則第九十條前段及第一百零二條第
    一項第一款及道路交通號誌標線號誌設置規則第二百零六條
    第五款第一目分別定有明文。抗告人為自用小客貨車之駕駛
    人，於行經上開路段時，理應知悉並注意前開交通安全規則
    ，以防止危險發生，且依道路交通事故現場圖及道路交通事
    故調查表各欄項目明細所載，肇事路段為有號誌之交岔路口
    ，況當時天候晴，日間有自然光線，路面狀況係乾燥、無缺
    陷、無障礙物且視距良好，並無任何不能注意之情事，有卷
    附道路交通事故現場圖及道路交通事故調查表各一紙可證，
    其駕車行經肇事路口遇紅燈時，應依燈光號誌之指示，在路
    口前停車，不得超越停止線或進入路口，抗告人雖矢口否認
    有違規闖越紅燈，然依據前揭證人蔡君穎、鄧冠儀、楊允斌
    之證述可知，抗告人行經上開肇事路口時貿然闖越紅燈，顯
    未遵守上開交通安全規則而有過失至明。又依卷附道路交通
    事故補充資料表，被告所駕車輛肇事後其前車頭凹損、前號
    牌掉落、前擋風玻璃破損，而蔡君穎所騎乘機車受有前車頭
    凹損、車身嚴重破損等車損情況，再蔡君穎受有前述傷害，
    業據蔡君穎提出前開醫院診斷證明書等件在卷足憑，則抗告
    人只要遵守號誌之指示即可避免與蔡君穎發生車禍並導致其
    受傷結果之發生，抗告人過失行為與蔡君穎受傷間，存有相
    當因果關係，應屬灼然，抗告人雖以前開情詞置辯，尚難認
    為可採。本件事證明確，抗告人之違規行為堪以認定，原審
    法院九十三年交易字第七六號判決亦同此認定。等情，因而
    維持原處分機關所為之裁決，駁回抗告人之聲明異議，經核
    其認事用法尚無違誤，應予維持。
三、抗告意旨略以：(1)事件發生時間為九十二年七月二十九日上
    午七時五十分許，為上班時間，而該路口為交通樞紐，車流
    量非常之大，如果抗告人違反交通號誌闖紅燈，為何僅有蔡
    君穎、鄧冠儀二人受傷？且若真是闖紅燈，車速勢必非常之
    快，依當時上班尖峰時間交通流量判斷，更不可能僅造成該
    二人受傷而已，難不成其他機車騎士或車輛從天而過？(2)事
    件發生當時有台北市政府警察局大安分局警備隊警員楊允斌
    在現場指揮交通，依常理判斷，除非駕駛者酒醉駕車或有案
    在身，否則那個駕駛不是膽顫心驚，格外小心駕駛，深怕一
    不小心就被開罰單，焉有可能漠視交通警察之存在而闖紅燈
    ，且抗告人素無前科，當時無酒後駕車情事又未超速，因而
    更無闖紅燈情事。(3)至於證人蔡君穎、鄧冠儀於警訊筆錄之
    證詞，該二人因此事件在其他訴訟中為抗告人之相對人，其
    所為證詞當然對抗告人不利，因而可信度甚低，顯不足採。
    (4)本件實乃抗告人在紅燈亮起前已過了紅燈停止線，而蔡君
    穎、鄧冠儀在其行進方向綠燈尚未亮起前即前進（按依台北
    市很多機車駕駛者習慣，往往是注意與其交叉之路口紅燈亮
    否，來作為其搶時間之判斷，而非以自己行進方向之綠燈亮
    起來判斷，即一般所謂搶綠燈），才會導致只有該二人受傷
    ，而抗告人既已在紅燈亮起前就已駛過紅燈停止線，就無原
    處分所指摘「闖紅燈」情事。(5)抗告人曾請求送往台北市車
    輛行車事故鑑定委員會鑑定，藉以釐清抗告人是否有闖紅燈
    情事，惟此部分未見於原裁定中，原裁定僅憑道路交通事故
    場圖、交通事故分析研判表、道路交通事故補充資料及交通
    事故談話紀錄表，而駁回抗告人之異議，並無客觀公正第三
    人之鑑定報告，正確性如何尚祈詳查等語。
四、經查：(1)抗告人於前揭時、地，駕駛Ｌ四—七七○九號自用
    小客貨車，與鄧冠儀、蔡君穎二人騎乘之機車發生碰撞，並
    致蔡君穎受有前開傷害，抗告人涉及之刑事責任部分，業經
    台灣台北地方法院九十三年度交易字第七六號刑事判決以過
    失傷害罪責，判處有期徒刑六月在案，並經本院於九十三年
    十二月二十三日以九十三年度交上易字第二六六號刑事判決
    駁回抗告人之上訴確定等事實，業經本院調取上開刑事案卷
    核閱無訛，並有本院九十三年度交上易字第二六六號刑事判
    決書附卷可稽。(2)抗告人雖矢口否認有闖紅燈之違規行為，
    然查案發前蔡君穎、鄧冠儀二人係分騎機車同向行駛，至前
    開交叉路口遇紅燈而暫停，待轉換為綠燈時，即依燈光號誌
    及交通警員楊允斌之指揮手勢起步前行，而遭抗告人所駕之
    自小客貨車闖紅燈撞及等情，業據蔡君穎、鄧冠儀分別於交
    通警察調查、前開刑事案件偵查、審理中、及原審法院調查
    時迭次證述綦詳，彼二人所指述之情節均相互一致。證人即
    當時在該處擔任交通勤務之台北市政府警察局大安分局警備
    隊警員楊允斌，亦於警訊及前開刑事案件偵、審中，對其當
    時在現場指揮交通時號誌變換及所見之肇事經過情形，並確
    認肇事當時蔡君穎等人行車方向之燈光號誌為圓形綠燈，抗
    告人之車輛則為圓形紅燈等語綦詳，有前開刑事案卷所附之
    交通事故談話紀錄表、訊問筆錄、審判筆錄可憑。再依道路
    交通事故調查報告表所繪現場圖、證人即台北市政府警察局
    大安分局交通分隊警員黃文宏之證言、及敦化南路、基隆路
    交岔路口號誌運作時相表顯示，肇事時抗告人與蔡君穎、鄧
    冠儀之行車方向相互垂直，彼等各自行向之燈光號誌亦不相
    同，若雙方均遵守號誌行駛，當不致在該交岔路口內發生碰
    撞情事，可見本件事故發生時，確應有一方違反號誌指示行
    車。故就上開證據資料綜合判斷，抗告人係違反道路交通安
    全規則，未遵守燈光號誌及交通警察之指示，違規闖越紅燈
    因而肇事，並因而致蔡君穎受傷，其有違反道路交通管理處
    罰條例第五十三條、第六十一條第三項、第六十三條第一項
    第三款之情事，事證已臻明確。(3)本件車禍之肇事原因及抗
    告人之違規行為，極為灼然，已如前述，並無肇事原因及責
    任歸屬難予判斷之情形，自無送台北市車輛行車事故鑑定委
    員會鑑定之必要，本院前開刑事確定判決亦同此認定，原審
    法院未依抗告人之聲請囑託鑑定，亦無不當。(4)綜上所述，
    本件抗告為無理由，應予駁回。
五、據上論結，應依道路交通案件處理辦法第二十六條，刑事訴
    訟法第四百十二條，裁定如主文。
中　　華　　民　　國　　94　　年　　1 　　月　　5 　　日
                  交通法庭審判長法　官   黃瑞華
　　　　　　　　　　　　　　　　法  官   王淑滿
　　　　　　　　　　　　　　　　法  官   宋  祺
以上正本證明與原本無異。
不得再抗告。
                                書記官   蔡慧娟
中　　華　　民　　國　　94　　年　　1 　　月　　7 　　日
